【裁判字號】    98,訴,190
【裁判日期】    990115
【裁判案由】    第三人異議之訴
【裁判全文】
臺灣宜蘭地方法院民事判決               98年度訴字第190號
原      告  乙○○
            丁○○
共      同
訴訟代理人  黃憲男律師
被      告  第一商業銀行股份有限公司羅東分行
法定代理人  己○○
訴訟代理人  李秋銘律師
複 代 理人  黃金亮律師
上列當事人間第三人異議之訴事件，本院於98年12月18日言詞辯
論終結，判決如下：
    主      文
原告之訴駁回。
訴訟費用新台幣玖仟肆佰玖拾元，由原告負擔新台幣捌仟玖佰玖
拾元，由被告負擔新台幣伍佰元。
    事實及理由
一、原告主張：
    緣宜蘭縣三星鄉○○○段198地號土地，與同段199、200 地
    號土地，於88年土地重劃前，均為三星鄉○里○段張公圍小
    段48地號土地。重劃前之三星鄉○里○段張公圍小段48地號
    土地，則係原告乙○○之父（原告丁○○之祖父）丙○所有
    ，而今上開198、199地號土地，仍係丙○所有。86年9 月間
    ，丙○之次子甲○○為向被告借貸，甲○○提供其於重劃前
    48地號土地上所建並有辦保存登記之房屋（即整編後門牌號
    碼宜蘭縣三星鄉○○路○段703號房屋；整編前為三星鄉○○
    路244之1號），丙○則提供重劃前之48地號土地，共同設定
    抵押權予被告，以擔保被告對甲○○之債權，並於86年10月
    1日以羅東地政事務所86年羅字第21240號辦妥抵押權設定登
    記在案。茲今因甲○○無力償還上開對被告所負債務，被告
    為求償債權乃聲請對甲○○、丙○強制執行，案經鈞院以97
    年度執字第15412號受理，並因被告之指封，將前開198、19
    9地號土地、703號房屋（含增建未辦理保存登記部份），及
    三星鄉○○路○段707號房屋查封。然707號房屋，係原告2人
    於85年底間，委由訴外人戊○○以每坪新台幣（下同）3萬2
    千元所興建，興建一始雙方並未簽立契約書，後因覺得口說
    無憑，雙方乃於 707號房屋地坪RC完成後之86年1月9日簽立
    工程合約，又因原告 2人所欲建築之面積、層數不同，當時
    之工程合約乃由原告各別與訴外人戊○○所簽訂，計原告丁○○部份之工程合約（含增建）總價為 221萬元，原告乙○○部份之工程合約總價則為170萬元（含增建）。上開707號
    房屋，並於甲○○、丙○以前項重劃前48地號土地暨 703號
    房屋設定抵押予被告前，即已存在。又自己建築之房屋，與
    依法律行為而取得者有別，縱使不經登記，亦不在民法第75
    8條所謂非經登記不生效力之列。而第3人就執行標的物有足
    以排除強制執行之權利者，得於強制執行終結前，向執行法
    院對債權人提起異議之訴。強制執行法第15條前段定有明文
    。是鈞院97年度執字第15412號強制執行事件查封之707號房
    屋，係原告等共同出資建造，為原告 2人所共有，而原告等
    又非被告之債務人，乃被告竟對原告所有之財產為強制執行
    ，自無理由。為此，爰依民法第 767條及強制執行法第15條
    等規定提起本件異議之訴等語。並聲明：鈞院97年度執字第
     15412號強制執行事件，就原告所共有坐落宜蘭縣三星鄉○○○段198、199地號土地上、門牌號碼宜蘭縣三星鄉○○路
    ○段707號之未辦保存登記建物所為之強制執行程序應予撤銷
    。
二、被告則以：
(一)查坐落宜蘭縣三星鄉○○○段198地號、同段199地號、同段
    200 地號土地，於88年土地重劃前，均為三星鄉○里○段張
    公圍小段48地號土地。重劃前三星鄉○里○段張公圍小段48
    地號土地及重劃後之三星鄉○○○段198、199地號土地，係
    訴外人丙○所有。86年9 月間，訴外人丙○、甲○○為向被
    告借貸，訴外人甲○○提供其於重劃前48地號土地上所建並
    有辦保存登記之房屋，即三星鄉○○路244-1號(整編後門牌
    號碼宜蘭縣三星鄉○○路○段703號)，訴外人丙○則提供重
    劃前之48地號土地，共同設定抵押權予被告，以擔保被告對
    訴外人甲○○之債權，並於86年10 月1日以羅東地政事務所
    86年羅字第21240號辦妥抵押權設定登記在案。
(二)於前開房地設定抵押權時，訴外人丙○即出具切結書2 件，
    聲明願將前開土地上增建未經保存登記之房屋，合併作為實
    行抵押權時一併處分以抵償債務之用。其後於94年4月第2次
    借貸時，訴外人丙○再度出具聲明書，聲明宜蘭縣三星鄉○○○段198地號、同段199地號土地上之不動產含未保存登記
    之建築物，確為訴外人丙○所有，且為訴外人丙○自建，並
    無第三人借貸或租賃情形。訴外人丙○及甲○○2 人另出具
    承諾書，承諾所提供設定抵押權標的上之建築物應以借款人
    為起造人。另依  鈞院向宜蘭縣三星鄉公所函調前開建物之
    使用執照存根及該建案之相關資料顯示，門牌號碼宜蘭縣三
    星鄉○○路○段707號建物，即宜蘭縣三星鄉公所86年5月9日
    鄉建管字第4752號使用執照及該建案之建造執照，起造人均
    為丙○。故依上開切結書、聲明書、承諾書、建造執照、使
    用執照等文件可知，系爭建物並非原告所有即明。
(三)另依宜蘭縣政府地方稅務局羅東分局86年5 月製作之房屋稅
    稅籍通報表所示「房屋坐落三星鄉○○路244之1號所有權人
    為丙○持分為全部」，「移動異動原因及文號86年10月6 日
    收文12517號，10月份贈與轉」乙○○、丁○○持分各2分之
    1 ，是以系爭建物之原始起造人係訴外人丙○，而非原告即
    明。而本件抵押權係於86年10月1 日設定，於抵押權設定之
    時，系爭建物之所有權人確為訴外人丙○所有，因而於前開
    房地設定抵押權時，訴外人丙○方出具切結書2 件，聲明願
    將前開土地上增建未經保存登記之房屋，合併作為實行抵押
    權時一併處分以抵償債務之用等情確係實在。
(四)查證人林鈞澤證稱系爭建物為其配偶郭素美所蓋，並非原告
    丁○○所蓋，此與原告起訴主張建物為其所興建而取得乙節
    即有不符。惟證人甲○○另證稱郭素美並無財產或存款，每
    月尚須證人甲○○寄款回家，則郭素美是否有能力1 次拿出
    數佰萬元蓋房屋，亦令人存疑；再證人丙○既證稱於86年間
    乙○○、丁○○、郭素梅3 人之工作情形為乙○○在燙衣服
    ，丁○○剛畢業沒有就業，郭素梅打零工，該3 人並沒有什
    麼財產。則渠等於86年間既無產，又何來資力蓋系爭房屋，
    故丙○證稱系爭房屋為原告2 人所蓋云云，與事實根本不符
    ，不足採信；另依原告丁○○之陳述可知，系爭建物根本非
    屬原告丁○○所有，則原告丁○○主張系爭建物為其所有而
    提起第三人異議之訴，即無據；至原告乙○○亦自稱於建屋
    時並無資產，則其又有何資力花數百萬元來興建建物。則其
    所證以參與互助會籌款興建乙節，以其月入 2萬元，卻參與
    每月1萬元之互助會6會，顯然與其收入不相當，原告乙○○
    根本無能力參與如此多之互助會，故其陳稱以互助會籌款建
    屋云云，亦無可採。
(五)由上開所敘，原告2 人於興建系爭建物之時根本無資力可供
    與建建物，渠等主張爭建物為其所有乙節，應無可採。再參
    以證人戊○○於98年9 月17日  鈞院言詞辯論時對於：「承
    包多少錢？」之訊問，答稱：「乙○○部分150到160萬元，
    丁○○300 多萬。」等語。而訴外人丙○提供其所有土地及
    建物設定擔押權借貸，與系爭建物之興建時間接近，而借貸
    之金額580 萬元，亦足供興建建物之費用及裝潢等之費用。
    是本件原告並未提出任何積極證據資以證明渠等2 人於興建
    系爭建物時確有資力興建，再參以系爭建物係人訴外人丙○
    之名義興建，其後再由丙○以贈與之方式辦理稅籍登記至原
    告2 人之名下，由此觀之，原告主張系爭建物為其所有，依
    強制執行法第15條之規定提起第三人異議之訴，自非有據。
(六)況按民法第877條第1項規定：「土地所有人於設定抵押權後
    ，在抵押之土地上營造建築物，抵押權人於必要時，得於強
    制執行程序中聲請法院將其建築物與土地併付拍賣。但對於
    建築物之價金，無優先受償之權。」，是以土地所有人於設
    定抵押權後，在抵押之土地上營造建築物者，抵押權人於必
    要時，得將其建築物與土地併付拍賣，但對於建築物之價金
    ，無優先受清償之權。民法第877 條規定之目的，在於期使
    房屋與土地能同歸1 人，易於拍賣，以保障抵押權人，並簡
    化法律關係，以避免或減少紛爭。故如土地所有人於將土地
    供抵押權人設定抵押權後，雖未自行於土地上營造建築物，
    但容許第3 人在土地上營造建築物，為避免單獨拍賣土地，
    可能使土地及建物非由同1 人所有，法律關係趨於複雜，衍
    生糾紛，及為使土地易於拍賣，保障抵押權人之權益，本於
    上述法條之立法意旨，自應許抵押權人行使抵押權時，將第
    三人於抵押權設定後在土地上營造之建築物與抵押之土地併
    付拍賣，而將房屋賣得價金交還該第3 人，此參諸最高法院
    92年度台抗字第641 號裁定意旨即明。是縱認系爭建物為原
    告所有時，但依民法第877條第1項之規定，被告亦得聲請就
    系爭建物併付拍賣，原告亦不得依強制執行法第15條之規定
    訴請排除就系爭建物為強制執行等語，資為抗辯。
(七)並聲明：原告之訴駁回。
三、兩造不爭執之事實：
(一)坐落宜蘭縣三星鄉○○○段198地號土地，與同段199、200
    地號土地，於88年土地重劃前，均為三星鄉○里○段張公圍
    小段48地號土地。
(二)重劃前之三星鄉○里○段張公圍小段48地號土地，係原告乙○○之父（原告丁○○之祖）丙○所有，而今上開198、199
    地號土地，仍係丙○所有。
(三)86年9 月間，丙○之次子甲○○為向被告借貸，甲○○提供
    其於重劃前48地號土地上所建並有辦保存登記之房屋（即整
    編後門牌號碼宜蘭縣三星鄉○○路○段703號房屋；整編前為
    三星鄉○○路244之1號），丙○則提供重劃前之48地號土地
    ，共同設定抵押權予被告，以擔保被告對甲○○之債權，並
    於86年10月1日以羅東地政事務所86年羅字第212400 號辦妥
    抵押權設定登記在案。
(四)嗣甲○○無力償還上開對被告所負債務，被告為求償債權乃
    聲請對甲○○、丙○強制執行，案經本院97年度執字第1541
    2 號事件予以受理，並因被告之指封，將前開198、199地號
    土地，及坐落其上之三星路2段703號房屋（含增建未辦理保
    存登記部分）、同段707號房屋予以查封。
(五)前開三星路2段703號房屋（含增建未辦理保存登記部分）與
    同段707號房屋，於結構上及使用上係各自獨立之建物。
四、得心證之理由：
    本件兩造爭執之處乃在於：系爭707 號房屋之所有權人為何
    人？亦即：其原始起造人究為訴外人丙○或原告2 人？又原
    告依所有權及強制執行法第15條之規定，提起本件第三人異
    議之訴，請求將本院97年度執字第15412 號強制執行事件，
    就707 號房屋所為的強制執行程序應予撤銷，是否有據？茲
    審酌如下：
(一)按民事訴訟如係由原告主張權利者，應先由原告負舉證之責
    ，若原告先不能舉證，以證實自己主張之事實為真實，則被
    告就其抗辯事實即令不能舉證，或其所舉證據尚有疵累，亦
    應駁回原告之請求（最高法院17年上字第917 號判例參照）
    。而法院所確定之事實，皆係過去之歷史事實，為確保裁判
    之客觀性及公正性，事實之確定即非單純法院主觀之認識，
    須依「證據法則」作合理客觀之認定，而當事人主張之事實
    有爭執者，於訴訟中即為所稱之待證事實，當事人主張有利
    於己之事實者，即有提出證據證明其事實真實性之責任，此
    亦稱之舉證責任，當事人不能盡舉證責任，或所舉之證據不
    能證明所主張之事實為真正時，即須負有受到敗訴判決之危
    險，而民事訴訟上，負有舉證責任者雖無庸使法院得到「不
    容有合理性的懷疑」的確切心證，但仍必須收得「證據之優
    勢」，即足使法院取得蓋然性的心證，是於言詞辯論終結時
    ，如法院可獲得蓋然之心證時，待證事實將可受肯定之判斷
    ，如屬微弱心證以下的心證，應予否定之。
(二)查本件原告主張渠等為系爭707 號未辦保存登記物之所有權
    人，然為被告所否認，並以前揭情詞置辯，則原告自應就前
    開有利於己之事實負舉證之責。而查原告主張上情，無非係
    以系爭建物係原告2 人於85年底間，委由訴外人戊○○興建
    ，並於甲○○、丙○以重劃前48地號土地暨703 號房屋設定
    抵押予被告前，即已存在等詞為據，並提出土地登記謄本、
    建物登記謄本、工程合約書、系爭建物房屋稅繳款書、房屋
    稅籍證明書等件為佐（詳卷宗第 4至14頁），及聲請傳訊證
    人戊○○到庭結證：伊認識丁○○、乙○○，丙○也認識，
    甲○○見過。丁○○是伊高中（羅東高工）同學。系爭土地
    上2棟未辦保存登記的房子係85年左右，花了1年的時間蓋，
    由伊全部統包，乙○○部分150到160萬元，丁○○ 300多萬
    ，如何付錢忘記了，應該是做到哪邊就給伊錢，分5期到6期
    ，每期款不固定，但數額不記得，乙○○和丁○○是分開來
    給付。收錢應該有簽收紀錄，但紀錄都沒有留下來，丁○○
    和乙○○都有。有簽書面契約，每人各簽1 份，是和丁○○
    與乙○○分別簽立，契約沒有留下來。原證3 的契約書是伊
    簽的沒錯。蓋房子花了1 年，在蓋房子過程丙○沒有參與，
    沒有找過丙○收錢。蓋房子的事情係乙○○、丁○○與他聯
    絡。與乙○○有簽立類似與丁○○簽立的工程契約書。蓋房
    子的錢是乙○○、丁○○拿給他的，有時候乙○○的太太也
    會拿錢給伊，丁○○的部分都是他拿的。蓋房子時有看過丁○○的母親，丁○○的母親有問一些工程的事情，她沒有拿
    錢給伊等語（詳卷宗第69至74頁）。並主張證人戊○○前開
    證述內容，核與被告聲請傳訊之證人丙○證稱系爭土地上現
    在有3間房子，借錢的時候只有1間，後來房子不夠住才又蓋
    了2 間，房子何時蓋的不記得，乙○○、丁○○蓋好的。認
    識郭素梅，是他兒子甲○○的太太，後來離婚，伊怕孫子沒
    有地方住，所以同意她蓋，怕孫子沒有地方住所以同意她蓋
    ，他們母子到底誰蓋的我不清楚，反正就是要解決他們居住
    的問題。乙○○、丁○○或郭素梅蓋房子時沒有幫忙出錢。
    乙○○燙衣服時是在羅東租房子，蓋房子時乙○○還在燙衣
    服，後來才改做裝潢，何時改的不清楚等語（詳卷宗第65至
    69頁），及證人甲○○證稱：86年有向被告借貸，有再增貸
    過。借錢時有提供擔保品，房子（門牌三星路2段703號）及
    房屋坐落的土地，房子是我原始起造的。前開房屋隔壁有蓋
    2棟房子，是2棟拼在一起，內部沒有相通，跟伊的房子也沒
    有相通，中間隔了1條小巷，那2棟房子是伊弟弟乙○○和伊
    前妻郭素梅蓋的。當時已經離婚，她那棟是伊父親同意她蓋
    的，卷宗第25至26頁之聲明書及承諾書不動產標示部分不知
    道誰寫的，但不是伊的字。不記得簽文件時最後註記不動產
    是否已經記載。乙○○86年時在羅東租屋，蓋好之後搬進去
    住。不清楚蓋房子的錢是郭素梅出錢給兒子蓋的，還是出錢
    自己蓋的等語（詳卷宗第59至65頁），暨原告丁○○、乙○○依據民事訴訟法第367之1 條第1項規定所為訊問陳述之內
    容，亦即：原告丁○○陳稱系爭土地上703號外的2棟房子，
    是伊和乙○○蓋的。85年年底開始起造。當時伊和伊姐姐還
    有伊母親要住，乙○○也有家庭，想說要蓋一起蓋。房子找
    戊○○蓋，他是伊高中同學，伊的部分花220 萬元，後來追
    加到240萬元，乙○○ 100多將近200萬元，錢都是現金交付
    ，當時我母親有存一些錢（100多萬元），另外我有跟2個會
    。都是自己拿現金給戊○○，分8到9期，每期款都是2 、30
    萬元，尾款是30幾萬，伊的部分都是伊自己交付，有簽收，
    伊等有訂工程契約，上面都有簽收的簽名。伊父親在86年向
    被告借錢時，伊蓋的房子外觀蓋好，內部還在裝潢等語（詳
    卷宗第75至79頁）、原告乙○○陳稱： 707號房屋是伊在用
    ，房子是85年年初蓋的，蓋屋前住冬山鄉廣興，是租屋的，
    當時在成衣廠工作（燙衣服）。 707號房屋是伊蓋的，找戊○○蓋的，他是丁○○的同學，房子花 160萬元左右，找戊○○蓋房子有簽約，與丁○○同時簽的，但是各1 份。款項
    以現金支付，分5 期。每次付款都有簽收，都是契約書上簽
    收。不知道甲○○向被告借錢，伊的房子與丁○○的房子是
    同時蓋，同時完工。蓋房子的過程中父親沒有幫忙出錢等語
    （詳卷宗第79至83頁）相符，為其論據。
(三)然查：
１、查我國民事訴訟法雖慮及就事實審理而言，因當事人本人通
    常為最知悉紛爭事實之人，故最有可能提供案情資料，以協
    助法官發現真實及促進訴訟，進而達到審理集中化之目標。
    故為使法院能迅速發現真實，應該法院得訊問當事人本人，
    並以其陳述作為證據（民事訴訟法第367條之1立法理由參照
    ）。是其立法本在促進事實之發現，以達集中審理之目的，
    而為輔助之功能，故其運用於兩造爭執甚烈之事項，因原告
    本為事件之當事人，基於自我利害之考量，本難期其為公正
    無訛之陳述，故原告所述是否可採，自仍應有相當之證據為
    佐，始堪信為真實。從而，原告雖主張系爭建物為渠等於85
    年間出資興造而原始取得所有權，並依民事訴訟法第367之1
    條第1 項規定於法院訊問時為上述內容之陳述，然其所言究
    否可採，除實際舉證顯有困難外，自仍應有相當之具體證據
    為佐，否則尚難遽然採信，合先敘明。
２、次按，行使權利，履行義務應依誠實及信用方法，乃為民法
    第148條第2項所明定。查系爭707 號建物所坐落之基地乃屬
    重劃前阿里史段張公圍小段48地號土地之一部，並為丙○所
    有。86年 9月間，甲○○（即原告乙○○之兄、丁○○之父
    ）為向被告借貸，乃由甲○○提供其於重劃前48地號土地上
    所建並有辦保存登記之房屋，即三星鄉○○路244-1號(整編
    後為三星路 2段703號)，及丙○（即原告乙○○之父、丁○○之祖父）提供重劃前之48地號土地，共同設定抵押權予被
    告，以擔保被告對於甲○○之債權，並於86年10月1 日辦妥
    抵押權設定登記在案。而前開抵押權設定時，系爭707 號建
    物業已起造，部分建物（即臨三星路省道部分之1 層建物）
    並領有使用執照（系爭建物於領得使用執照後尚有2 次施工
    擴大建築面積及樓層之情形），但未辦理保存登記，此乃為
    被告放貸前已查悉，故於設定抵押權前之86年9 月24日，丙○曾出具切結書2 件，聲明願將前開48地號土地上增建未經
    保存登記之房屋，合併作為實行抵押權時一併處分以抵償債
    務之用。其後林鈞澤於94年4月尚曾辦理第2次增貸時，丙○
    曾再度出具聲明書，聲明重劃後之宜蘭縣三星鄉○○○段19
    8 、199地號土地上之不動產含未保存登記之建築物（標載：
    上述地點上除已保存登記建物外尚有2棟建物約200坪），確
    為訴外人丙○所有，且為訴外人丙○自建，並無第三人借貸
    或租賃情形，且丙○及甲○○2 人復出具承諾書，承諾所提
    供設定抵押權標的上之建築物應以借款人為起造人等情，乃
    有被告所提出之切結書、聲明書及承諾書等件（詳卷宗第23
    至26頁），及宜蘭縣三星鄉公所98年9月30日鄉建字第09800
    13880 號函檢送之該所86年5月9日鄉建管字第4752號使用執
    照及建造執照等相關資料（含照片及圖說）在卷可按（詳卷
    宗第 99至107頁）。則證人丙○、甲○○於86年間及94年間
    為求借款人林鈞澤得順利向被告貸得款項，一再出具上述切
    結書、聲明書及承諾書表明系爭建物確為抵押物提供人丙○
    所有（起造），嗣被告行使抵押權並提出支付命令之普通執
    行名義，一併聲請拍賣系爭建物時始為否認，並於本件中證
    述前揭證詞，則渠等所為證述系爭建物非丙○起造乙節，顯
    有違誠實信用原則及禁反言原則，而無法採信。
３、再者，稽諸前揭宜蘭縣三星鄉公所檢送之86年5月9日鄉建管
    字第4752號使用執照及建造執照等相關資料（含照片及圖說
    ），可知系爭建物部分於85、86年間起造興建時，乃係以丙○為起造人名義為聲請（即臨三星路省道部分之1 層建物，
    於領得使用執照後應尚有2 次施工擴大建築面積及樓層之情
    形）；嗣系爭建物於87年間聲請門牌增編（即發給宜蘭縣三
    星鄉○○村○○鄰○○路244之2號門牌，其後復整編為同鄉○○路○段707號）時，其原發名義人亦為丙○，此亦有原告於
    本院97年度執字第15412 號強制執行事件中所提出之門牌證
    明書2 件可按（詳該案卷宗第172、173頁），並經本院調卷
    核閱無訛。此外，前開建物原辦理房屋稅設籍登記時，其納
    稅名義人原亦為丙○，嗣於86年10月6 日始辦理房屋稅籍變
    更，以贈與為由改登記為原告乙○○、丁○○各2分之1，亦
    有系爭房屋之房屋稅稅籍通報表1 件附卷為佐（詳卷宗第44
    之1 頁、前開強制執行卷宗第184至186頁）。凡此，均核與
    前揭切結書、聲明書及承諾書所示內容相符，益證證人丙○
    及甲○○上述證述內容之不實。
４、況查，證人甲○○亦對於系爭建物為何人所建等節證稱：係
    伊弟弟乙○○和前妻郭素美蓋的，前妻所蓋的房子現為伊兒
    子兒子丁○○所有，應該是他母親去世後由他繼承，而伊前
    妻生前乃靠打零工維生，除了打零工收入外，無其他財產或
    存款，都由伊每月寄1到2萬元回來給她作為她和小孩的生活
    費等語；另丙○證稱：系爭建物是乙○○、丁○○蓋的，當
    時乙○○是在燙衣服，丁○○剛畢業沒有就業，郭素梅打零
    工，86年間他們3 人並沒有什麼財產等語在卷。足見系爭建
    物起造時，不論是原告乙○○、丁○○或丁○○之母郭素梅
    均無太多財產，依渠等財力及工作情形，並無法「出資」起
    造系爭建物為是。就此，原告丁○○雖稱當時其種蔥為業，
    ，由於伊母親有存了100多萬元，另外伊有跟了2個會，所以
    有錢支付工程款；而原告乙○○則稱：當時並無積蓄，月收
    入2萬多，蓋房子的錢是靠參加2個互助會，1個跟2個會，會
    員有40會，一個跟3會，約30會，每會1萬元，另外自己組了
    1個互助會，有25會，每會1萬元而來云云。然渠等之主張除
    核與前揭證人丙○、林鈞澤所述有所矛盾外，且由之亦可見
    不論是原告丁○○或乙○○於系爭建物起造時並無資產，收
    入亦非豐，衡諸社會常情及經驗法則，渠等應無力負擔達數
    百萬元之起造費用，至原告乙○○所稱以參與互助會籌款興
    建乙節，以其月入2萬元，卻參與每月1萬元之互助會6 會，
    亦顯與其收入不相當，另原告丁○○稱主要依靠母親存款支
    應，然依證人林鈞澤所述斯時其前妻並無其他財產或存款，
    而係倚靠打零工及他給的生活費維生，可證原告此部分主張
    之不可採。
５、至於，證人戊○○雖證稱系爭建物為其承攬興建，並分別與
    原告2人簽訂工程契約及收取工程款，然其證述內容縱然屬
    實，此亦無法排除原告2人僅為承攬契約之名義人，實際出
    資起造者仍應為丙○之可能性，否則前開申請建造執照、使
    用執照、門牌編定及房屋稅籍之設立，何以均以丙○之名義
    為之，嗣辦理房屋稅籍納稅義務人變更時復載稱係因贈與之
    關係，且於向被告申貸時，丙○或林鈞澤復先後出具前揭切
    結書、聲明書及承諾書，一再為丙○係系爭建物所有人之切
    結或聲明？從而，證人戊○○所述縱為真實，亦係其個人認
    知，尚無法執為有利於原告認定之依據。
(四)綜上所述，原告所舉之證據，尚不足以證明系爭建物確為渠
    等出資興建，原始起造而取得所有權，則其主張依民法第76
    7 條及強制執行法第15條等規定，起訴請求本院97年度執字
    第15412號強制執行事件，就坐落宜蘭縣三星鄉○○○段198
    、199地號土地上之門牌號碼宜蘭縣三星鄉○○路○ 段707號
    之未辦保存登記建物所為之強制執行程序應予撤銷，為無理
    由，應予駁回。
五、本件事證已徵明確，兩造其餘攻擊、防禦方法及舉證，經核
    予判決結果無影響，爰不逐一論列。
六、訴訟費用負擔之依據：民事訴訟法第78條、第81條第1款、
    第85條第1項。
中    華    民    國    99    年    1     月    15    日
                  臺灣宜蘭地方法院民事庭
                      法  官  林翠華
正本係照原本作成
如對本判決上訴，須於判決送達後20日內向本院提出上訴狀
中    華    民    國    99    年    1     月    15    日
                      書記官  林秀麗
裁判費計算書：
┌────────┬────────┬────────┐
│   項      目   │金  額（新台幣）│   備    註     │
├────────┼────────┼────────┤
│第一審裁判費    │    7,490元     │98.06.04原告繳納│
│                │                │。              │
├────────┼────────┼────────┤
│證人旅費        │       500元    │98.08.13被告繳納│
│                │                │，並同意自行負擔│
│                │                │。(詳卷宗第46頁 │
│                │                │）              │
├────────┼────────┼────────┤
│證人旅費        │       500元    │98.09.17原告繳納│
│                │                │                │
├────────┼────────┼────────┤
│證人旅費        │     1,000元    │98.09.17被告繳納│
│                │                │                │
├────────┼────────┼────────┤
│合        計    │     9,490元    │被告負擔500元， │
│                │                │餘由原告負擔。  │
└────────┴────────┴────────┘

司法院資訊處製作；財團法人民間司法改革基金會備份。
